【裁判字號】    98,訴,702
【裁判日期】    990210
【裁判案由】    違反毒品危害防制條例
【裁判全文】
臺灣屏東地方法院刑事判決               98年度訴字第702號
公  訴  人  臺灣屏東地方法院檢察署檢察官
被      告  丁○○
指定辯護人  義務辯護人謝信義律師
上列被告因違反毒品危害防制條例案件，經檢察官提起公訴（97
年度偵字第7760號）本院判決如下：
    主  文
丁○○犯如附表所示之罪，均累犯，應執行有期徒刑拾捌年；未
扣案販賣毒品所得新臺幣壹萬貳仟伍佰元沒收，如全部或一部不
能沒收時，以其財產抵償之；未扣案共同販賣毒品所得之新臺幣
壹仟元應與該不詳姓名年籍之成年女子連帶沒收，如全部或一部
不能沒收時，以其與該女子之財產連帶抵償之。
    事  實
一、丁○○(一)曾於民國93年間，因施用毒品案件，經本院以93年
    度毒聲字第170 號裁定送臺灣屏東看守所附設勒戒處所施以
    觀察、勒戒後，經評定認為有繼續施用毒品之傾向，由本院
    以93年度毒聲字第242 號裁定令入戒治處所施以強制戒治，
    並於93年11月12日強制戒治執行期滿釋放出所，且經臺灣屏
    東地方法院檢察署檢察官以93年度戒毒偵字第137 號為不起
    訴處分；(二)於94年間，因施用毒品案件，經本院以94年度簡
    字第777 號判處有期徒刑5 月確定；(三)於同年間，因施用毒
    品案件，經臺灣高等法院高雄分院以94年度上訴字第1170號
    判處有期徒刑1 年確定；(四)於同年間，因施用毒品案件，經
    本院以94年度易字第678 號判處有期徒刑10月確定；上開(三)
    、(四)所示之二罪刑，復經本院以95年度聲字第771 號裁定定
    應執行刑為有期徒刑1 年8 月確定，並與上開(二)所示之罪刑
    接續執行，且於96年6 月23日縮短刑期假釋出監，並交付保
    護管束，至96年12月23日期滿執行完畢。
二、詎其仍不知悔改，基於販賣第二級毒品甲基安非他命之犯意
    ，於下列時地，販賣第二級毒品甲基安非他命予下列人士施
    用，茲分別敘述如下：
  (一)販賣予甲○○部分
    自97年2 月12日起至同年5 月9 日止之不詳時間，在甲○○
    位於屏東縣內埔鄉美和中學附近租屋處，分別以新臺幣（下
    同）2000元、3000元之價格，各販賣1 次甲基安非他命予甲○○。另於97年5 月10日，在丁○○位於屏東縣潮州鎮○○
    街166 號住處，以1000元之價格，販賣1 次甲基安非他命予
    甲○○，並經由姓名年籍不詳之成年女子交付上開甲基安非
    他命予甲○○及收取金錢。以上共計販賣3 次甲基安非他命
    予甲○○。
  (二)販賣予戊○○部分
    自96年11月間某日起至97年3 月30日止之不詳時間，在戊○○位於屏東縣潮州鎮○○路172 之1 號住處，分別以500 元
    及1000元之價格，先後各販賣1 次甲基安非他命予戊○○；
    又在屏東縣潮州鎮假期樂園前，以3000元之價格，販賣1 次
    甲基安非他命予戊○○；另在屏東縣潮州鎮○○路旁，以
    3000 元 之價格，販賣1 次甲基安非他命予戊○○，以上共
    販賣4次 甲基安非他命予戊○○。
三、丁○○明知甲基安非他命係毒品危害防制條例所明定之第二
    級毒品，亦為藥事法所稱之禁藥，不得持有、轉讓，竟基於
    轉讓第二級毒品即禁藥甲基安非他命之犯意，於下列時地，
    轉讓甲基安非他命予下列人士施用，茲分別敘述如下：
  (一)轉讓予甲○○部分
    於97年3 月30日前一星期內某日，在甲○○位於屏東縣內埔
    鄉美和中學附近租屋處，丁○○將甲基安非他命置入玻璃球
    內，再以火加熱燒烤吸食其煙霧之方式，無償轉讓少許甲基
    安非他命予甲○○施用1 次。復於97年3 月30日，在甲○○
    位於上址租屋處，丁○○將甲基安非他命置入玻璃球內，再
    以火加熱燒烤吸食其煙霧之方式，無償轉讓少許甲基安非他
    命予甲○○施用1 次，以上共轉讓2 次甲基安非他命予甲○○。
  (二)轉讓予戊○○部分
    自96年11月間某日起至97年3 月30日止之不詳時間，在戊○○位於屏東縣潮州鎮○○路172 之1 號住處，無償轉讓少許
    甲基安非他命予甲○○施用，共轉讓11次。
四、案經臺灣屏東地方法院檢察署檢察官自動檢舉偵查起訴。
    理  由
壹、證據能力方面：
一、按被告以外之人於偵查中向檢察官所為陳述，除顯有不可信
    之情況者外，得為證據，刑事訴訟法第159 條之1 第2 項定
    有明文。偵查中對被告以外之人（包括證人、鑑定人、告訴
    人、被害人及共同被告等）所為之偵查筆錄，或被告以外之
    人向檢察官所提之書面陳述，性質上均屬傳聞證據。惟現階
    段刑事訴訟法規定檢察官代表國家偵查犯罪、實行公訴，依
    法其有訊問被告、證人及鑑定人之權，證人、鑑定人且須具
    結，而實務運作時，檢察官偵查中向被告以外之人所取得之
    陳述，原則上均能遵守法律規定，不致違法取供，其可信度
    極高，職是，被告以外之人前於偵查中已具結而為證述，除
    反對該項供述得具有證據能力之一方，已釋明「顯有不可信
    之情況」之理由外，不宜遽指該證人於偵查中之陳述不具證
    據能力。經查，證人甲○○、戊○○、丙○○於偵查中向檢
    察官所為之陳述，均經證人依法具結，被告復均未抗辯該審
    判外陳述有何顯不可信之情況，亦於本院審理中行使詰問權
    ，本院審酌其等陳述時之外在環境，並無何顯不可信之情況
    ，揆諸上開說明，應認上開證人於偵查中向檢察官所為之陳
    述，均得為證據，具有證據能力。
二、再按被告以外之人（包括證人、鑑定人、告訴人、被害人及
    共同被告等）於審判外之陳述雖不符前4 條之規定，而經當
    事人於審判程序同意作為證據，法院審酌該言詞陳述或書面
    陳述作成時之情況，認為適當者，亦得為證據，刑事訴訟法
    第159 條之5 第1 項定有明文。立法意旨在於傳聞證據未經
    當事人之反對詰問予以核實，原則上先予排除。惟若當事人
    已放棄反對詰問權，於審判程序中表明同意該等傳聞證據可
    作為證據；或於言詞辯論終結前未聲明異議，基於尊重當事
    人對傳聞證據之處分權，及證據資料愈豐富，愈有助於真實
    發見之理念，且強化言詞辯論主義，使訴訟程序得以順暢進
    行，上開傳聞證據亦均具有證據能力。證人戊○○於他案警
    詢中之證述，係被告以外之人於審判外之書面陳述，屬傳聞
    證據，惟被告及其辯護人均已知上述證據均為傳聞證據，然
    均未於言詞辯論終結前聲明異議，本院審酌上開證據作成時
    ，並無不當取供或非法取得之情形，認以之作為本案證據亦
    屬適當，故依法自有證據能力。
貳、實體方面：
一、訊據被告丁○○固坦認曾經無償轉讓2 次甲基安非他命予證
    人甲○○、無償轉讓約1 、2 次甲基安非他命予證人戊○○
    （本院卷第134 頁參照），惟始終否認有何販賣甲基安非他
    命或上開次數以外轉讓甲基安非他命之犯行；辯稱：(一)先前
    曾有數次與證人甲○○、戊○○一起出資購買並施用毒品，
    伊並無販賣之犯行；(二)被告與戊○○係在97年農曆春節期間
    認識，自無於96年間即轉讓甲基安非他命之可能。惟查：
  (一)就販賣第二級毒品甲基安非他命部分：
  1.上開販賣第二級毒品甲基安非他命之犯罪事實，業據證人甲○○、戊○○於偵訊及本院審理中均證述綦詳，且前後互核
    一致，並無不可信之處；復參以甲○○、戊○○與被告並無
    夙怨，且被告自承甲○○甚且前往警察機關頂替被告另案所
    涉之公共危險案件（臺灣屏東地方法院檢察署97年度偵字第
    7760號卷第2 頁參照，又上開頂替罪部分，業經本院以98年
    度簡字第271 號判處甲○○有期徒刑3 月確定），又戊○○
    亦借被告使用其以自己名義出面承租之自小客車（屏東縣政
    府警察局潮州分局潮警刑字第0970012908號刑案偵查卷宗第
    17 頁 、臺灣屏東地方法院檢察署97年度偵字第5937號卷第
    35頁參照），足認上開證人均與被告並無仇隙，更無設詞構
    陷之虞。是以證人甲○○、戊○○證述被告於上開時、地，
    分別以前揭不同價格販賣第二級毒品甲基安非他命之事實，
    應非虛妄。
  2.被告雖辯稱係與證人甲○○、戊○○共同出資購買，然此部
    分辯解已為甲○○、戊○○明確否認，已如前述，且查：
  (1)證人甲○○證稱：「（問：如何買法？數量多少？）每次一
    包，數量是由被告決定，我只是跟他說，我要買多少錢的份
    量，所以我也不知道重量多少。」（本院卷第95頁參照）、
    「（問：你跟被告買毒品的時候，是被告直接拿給你，還是
    要調貨？）被告隨時身上都有毒品可以交給我。」（本院卷
    第168 頁參照）等語，證人戊○○亦證稱：「是我們碰到面
    時，我才告訴被告我要買多少錢的安非他命，他就直接從身
    上拿出一包安非他命給我，我也不知道那包安非他命的重量
    是多少。……但是如果我要買超過1000元以上的數量，我就
    必須在電話中先跟他說請楚，他才會帶那些數量的毒品出來
    。」（本院卷第97頁背面參照）等語，足認被告並非應證人
    所邀，共同出資購買，而係原本即已販入一定數量之毒品，
    於證人有需要時，方依其所要約之金額，給付相當於該價格
    數量之毒品。此種交易之方式，自屬販賣無疑。
  (2)證人乙○○固於本院審理中證稱：「我們有一起在汽車旅館
    施用過毒品，我跟證人甲○○見過一次面而已，毒品是我們
    一起出錢跟人家拿的，我們就是我、被告跟證人甲○○。」
    等語，惟此僅能作為被告曾與證人甲○○一起合購毒品之證
    明，與上開事實欄所述被告3 次販賣第二級毒品予甲○○之
    事實迥不相侔，尚難據以認定被告除曾與他人合購毒品之外
    並無其他販賣毒品之事實，或以之為對被告有利之認定。
  (3)是被告此部分所辯，洵無足採。
  3.被告固辯稱伊與戊○○係於97年春節前，經由友人丙○○之
    介紹，在潮州喝酒時認識，故不可能在96年11月起即販毒與
    轉讓甲基安非他命予戊○○，然查：
  (1)證人丙○○於本院審理中固證稱被告與證人甲○○、戊○○
    係於97年農曆年初一到初三期間，在丙○○家中喝酒時經其
    介紹認識（本院卷第134 頁背面參照）；與被告供稱：「我
    們是在潮州一起喝酒時認識的。因為那個時候我還在工作，
    我一直工作到過年後才沒有工作，所以我記得是在過年前認
    識的。」（本院卷第134 頁參照）等語，在時間上已有「農
    曆年初一至初三間」與「過年前」之差異，已有可疑。再證
    人丙○○復證稱其當時之毒品來源主要係綽號「金龍」之人
    （臺灣屏東地方法院檢察署97年度偵字第7760號卷第58 頁
    參照），但曾經被「金龍」所騙，故較為相信被告（本院卷
    第137 頁參照），惟其亦稱係與被告合資，而非向被告購毒
    ，而毒品來源係「金龍」，但無法交待為何不委請被告介紹
    其上手（本院卷第136 頁背面參照）；又其於本院證稱：「
    當初就是聯絡不到金龍，他們（按：指證人甲○○、戊○○
    ）問我有沒有安非他命，然後叫我問被告，看他那邊有沒有
    門路。」（本院卷第137 頁參照），然於偵查中卻未提到係
    因聯絡不到金龍始轉介被告一節，證人甲○○亦證稱從未聽
    證人丙○○提到有關「金龍」之人（本院卷第168 頁參照）
    。是以，綜觀上情，證人丙○○與被告之交情較為深厚，所
    述顯有避重就輕、迴護被告之情，要難採信。且丙○○亦證
    稱有幾次向被告調貨時，被告上樓下來就有貨等語（本院卷
    第137 頁參照），益徵被告非與證人等合資購毒，而係以自
    有之毒品販售予他人無誤。
  (2)證人甲○○於本院審理時證稱：「大約是在96年底、97年初
    ，大約是這個時間，第一次應該是在證人戊○○家。……那
    時候證人丙○○、被告都在證人戊○○他家，但我不知道他
    當時有沒有介紹被告跟證人戊○○認識，我也不知道他們之
    前認不認識。」（本院卷第167 頁參照）等語，核與證人戊○○證稱：「有一次我跟證人丙○○在我家，然後一起去被
    告位於龍泉榮民醫院附近一個村莊，當時被告住在那邊，我
    們是在那邊認識的，是證人丙○○專程帶我去認識被告，當
    時只有我跟證人丙○○一同前往。……是證人丙○○帶證人
    甲○○到我家，然後才認識被告，我不是跟證人甲○○一起
    認識被告的。」（本院卷第135 頁背面參照）等語，並無不
    合；參以證人戊○○復證稱並未去過證人丙○○家（本院卷
    第135 頁參照），證人甲○○亦證稱從未在證人丙○○家喝
    酒（本院卷第168 頁參照），且甲○○、戊○○現在分別在
    臺灣泰源技能訓練所、臺灣屏東監獄執行中，難以勾串等情
    ，堪認證人甲○○、戊○○所述應與事實相符。
  (3)證人戊○○證述其係於96年底起即向被告購毒一節，早於偵
    查中即經戊○○供證明確，並載明於起訴書中，若其與被告
    果自97年春節期間方始認識，被告自應於第一次詰問證人戊○○時，即委請辯護人就此部分加以詰問，但其辯護人則稱
    ，被告係於第一次詰問後才告知此事（本院卷第169 頁背面
    參照）；況此等有利於被告之事項，被告未於警、偵訊中即
    時提出，於本院準備程序中亦未就此表示意見，迄至證人甲○○、戊○○於98年11月18日經交互詰問後，於同年12月11
    日始具狀請求調查；衡情，此等有利於己之事項，焉有遲至
    審判中，甚至至詰問證人之後，始行提出，故實難認被告此
    一辯解與事實相符。是被告此部分所辯，實係臨訟脫免之詞
    ，亦無可採。
  4.另就事實欄二(一)當中，被告販賣予證人甲○○價值1000元甲
    基安非他命部分，業據證人甲○○於偵訊中具結證述：「…
    …5 月10日友去丁○○潮州鎮家跟他女友拿一次，我打電話
    給他時他不在家，他說他女友在，叫我去跟他女友拿，他女
    友拿給我我花了1000元」（臺灣屏東地方法院檢察署97年度
    偵字第7760號卷第68頁參照），復於本院審理時證稱：「被
    告叫我跟他女朋友說，我就去他們在潮州的住處，然後打電
    話給他女朋友，他女朋友電話我原本就知道，我輸入在手機
    裡面，我打電話給他女朋友，他女朋友說，她在地下停車場
    ，我說我們到了，我在他們住處之前，就有打電話給他女朋
    友說，我要跟她拿1000元的東西……我到地下停車場時，我
    搖下車窗把她叫過來，她就把一個夾鏈袋包裝的甲基安非他
    命拿給我，我給她1000元。……（問：夾鏈袋沒有其他外包
    裝？）沒有，就是一個透明的夾鏈袋。」（本院卷第95頁背
    面至第96頁參照）等語，足認被告上開女友係受被告之授權
    ，將價值1000元之甲基安非他命交付證人甲○○，並收取現
    金，而完成為上開交易，且該交付支甲基安非他命係置放於
    透明夾鏈袋中，依交易之內容、方式與金額，社會中之一般
    人均能認識到所交付之物可能即為毒品；是以被告該次販賣
    第二級毒品甲基安非他命之犯行，與其女友之間乃有犯意之
    聯絡與行為之分擔無誤。至被告上開女友之姓名年籍，經證
    人甲○○表示不復記憶，又無其他證據足資認定究為何人，
    於本案中尚無從認定，附此敘明。
  5.查販賣毒品係政府嚴予查緝之違法行為，且上述毒品可任意
    分裝或增減其份量；而每次買賣之價量，亦隨時依雙方關係
    之深淺、資力、需求程度及對行情之認知等因素，機動調整
    ，故販賣之利得，除經販毒者坦承犯行，或帳冊價量均記載
    明確外，委難查得實情。是縱未確切查得販賣賺取之實際差
    價，但除別有事證，足認係按同一價格轉讓，確未牟利之情
    形外，尚難執此認非法販賣之事證有所不足，致知過坦承者
    難辭重典，飾詞否認者反得逞僥倖，而失情理之平；且甲基
    安非他命價格不低，取得不易，凡為販賣之不法行為者，苟
    無利可圖，應無甘冒持有毒品遭查獲之極大風險，從事此買
    賣工作，是其販入之價格必較售出之價格低廉，而有從中賺
    取買賣差價牟利之意圖及事實，應屬符合論理法則而不違背
    社會通常經驗之合理判斷。本件被告上開販賣第二級毒品甲
    基安非他命犯行，倘無利可圖，其應無甘冒持有毒品遭查獲
    之極大風險，而從事此買賣行為，足徵被告上開販賣甲基安
    非他命交易，當具有營利之意圖，已屬灼然。
  6.是以被告前揭所辯皆不可採，其就事實欄二部分之犯行均堪
    認定。
  (二)就轉讓禁藥甲基安非他命部分：
  1.訊據被告坦承有如起訴書所載2 次轉讓甲基安非他命予證人
    甲○○之事實，並有1 、2 次轉讓甲基安非他命予證人戊○○之事實，惟並無起訴書所指之上開次數以外之轉讓行為；
    惟查：
  (1)就事實欄三(一)部分，業據被告坦承不諱已如上述，亦有證人
    甲○○於偵查及本院審理中之證述在卷可佐，且互核一致，
    堪認被告就此部分之任意性自白與事實相符，堪採信為證據
    。是被告就此部分之犯行堪以認定。
  (2)就事實欄三(二)部分，被告雖坦認有轉讓1、2次之事實，惟其
    亦於本院審理中坦承：「（問：檢察官起訴的次數是否有誤
    ？）次數我不記得了。」（本院卷第94頁參照），是足認被
    告對於次數之記憶業已模糊，未若證人戊○○之記憶明確，
    僅係空言否認。另戊○○雖亦未能就實際轉讓次數為何證述
    明確，惟其於偵訊中證稱：「（問：丁○○提供甚麼毒品給
    你施用？）安非他命，免費提供給我施用，他有就會請我用
    ，他想要利用我，大概十幾次……」（臺灣屏東地方法院檢
    察署97年度偵字第5937號卷第36頁參照）、「（問：他請你
    施用過幾次？）好幾次，我記得是10幾次，最少11-12 次。
    」（同上署97年度偵字第7760號卷第22頁參照）、「之前要
    認識時請我少許多次，大概是一次施用的量，都在我家請我
    的，最少11-12 次。」（同上卷第78頁）、「我只知道有一
    陣子被告常常到我家，從96年11月間開始，到97年3 月30日
    這5 個月期間，被告至少有11次以上到過我那邊分我施用安
    非他命。」（本院卷第96頁背面參照），是足見證人戊○○
    前後證述被告轉讓之次數均大致相符，堪予採信。是被告除
    其自白1 、2 次轉讓甲基安非他命予證人戊○○外，其共轉
    讓11次之次數亦堪認定。
  2.是以被告前開所辯亦無足採，渠就事實欄三部分之犯行，亦
    均堪認定。
  (三)綜上所述，本件事證已臻明確，被告被訴上開犯行均堪認定
    ，應依法論科。
二、新舊法比較：
    按行為後法律有變更者，適用行為時之法律。但行為後之法
    律有利於行為人者，適用最有利於行為人之法律，刑法第2
    條第1 項定有明文。本案被告於事實欄二所述之行為後，毒
    品危害防制條例業於98年5 月5 日由立法院通過修正，並經
    98 年5月20日總統華總一義字第09800125141 號令修正公布
    ，並業已施行，自應依刑法第2 條第1 項規定，依「從舊從
    輕」原則而為比較。經查：被告上開事實欄二之行為時之毒
    品危害防制條例第4 條第2 項規定：「製造、運輸、販賣第
    二級毒品者，處無期徒刑或7 年以上有期徒刑，得併科新臺
    幣7 百萬元以下罰金。」，修正後則提高得併科之罰金數額
    至新臺幣1 千萬元，應以被告行為時之規定對被告較為有利
    。是依刑法第2 條第1 項前段規定，前揭被告於事實欄二部
    分之犯行，均應適用修正前之規定論處。
三、論罪科刑
  (一)就轉讓甲基安非他命部分之法律適用：
    又甲基安非他命除係第二級毒品外，並係經行政院衛生署
    於75年7 月11日以衛署藥字第597627號重申公告禁止使用在
    案，迄未變更，仍應認屬藥事法第22條第1 項第1 款所列之
    禁藥。又藥事法所規範者，係藥事之管理；所稱藥事，並非
    僅止於藥物（指藥品及醫療器材），尚包括藥商、藥局及其
    有關之事項，此觀該法第1 條、第4 條之規定自明。而毒品
    未必係經公告之禁藥，禁藥亦未必為毒品。毒品危害防制條
    例與藥事法二者，並無必然之特別法與普通法關係。是除轉
    讓之甲基安非他命，其數量達行政院依毒品危害防制條例第
    8 條第6 項規定所訂定之標準，經依法加重該條第2 項之法
    定刑後，較藥事法第83條第1 項之法定刑為重之情形外，因
    藥事法第83條第1 項係於93年4 月21日修正公布，同年月23
    日生效，為毒品危害防制條例第8 條第2 項之後法，且為重
    法，自應優先適用藥事法處斷。（最高法院97年台非字第39
    7 號判決參照）。關於被告轉讓予證人甲○○、戊○○之甲
    基安非他命數量，訊據證人甲○○於偵訊中證稱：「……份
    量是到在玻璃球內，他先用完，他女友也有用再給我用」、
    證人戊○○於偵訊中證稱：「他大概都給我施用一次的量，
    份量約4-5 粒大小。」（臺灣屏東地方法院檢察署97年度偵
    字第7760號卷第68頁、第22頁參照），另外即無證據證明被
    告轉讓之數量已達行政院93年1 月7 日院台法字第09300805
    51號令頒轉讓持有毒品加重其數量標準第2 條關於第二級毒
    品在10公克以上之規定，故依上開法規競合及重法優於輕法
    之適用法則，被告上開轉讓禁藥甲基安非他命之行為，應適
    用藥事法第83條第1 項規定論處。至公訴意旨認被告係犯毒
    品危害防制條例第8 條第2 項之轉讓第二級毒品罪，雖有未
    洽，惟起訴事實與本院所認定之犯罪事實同一，且公訴檢察
    官亦已當庭同意變更起訴法條，本院自得就變更後之法條予
    以審理，且不生變更起訴法條問題，附此敘明。
  (二)故核被告事實欄二部分所為，均係犯毒品危害防制條例第4
    條第2 項之販賣第二級毒品罪；核其事實欄三部分所為，均
    係犯藥事法第83條第1 項之轉讓禁藥罪。被告於販賣、轉讓
    甲基安非他命前持有之低度行為，分別為販賣第二級毒品、
    轉讓禁藥之高度行為所吸收，故均不另論罪。
  (三)被告於事實欄二(一)以1000元為代價販賣第二級毒品甲基安非
    他命（即第3 次）予證人甲○○時，委由姓名年籍不詳之成
    年女子代為交付甲基安非他命與收取現金，顯係與該女子間
    有犯意聯絡與行為分擔，應就該次犯行論以共同正犯。
  (四)被告有如事實欄所述之前案犯罪紀錄，此有臺灣高等法院被
    告前案紀錄表及臺灣屏東地方法院檢察署刑案資料查註紀錄
    表各1 份在卷可按，其受有期徒刑之執行完畢，5 年內故意
    再犯本件法定本刑有期徒刑以上之各罪，均為累犯，除其販
    賣第二級毒品之各罪之法定刑為無期徒刑部分，依法均不得
    加重外，餘則皆依法加重其刑。
  (五)被告就上開多次販賣第二級毒品甲基安非他命及多次轉讓禁
    藥之犯行，犯意各別、行為互殊，均應分論併罰。
  (六)爰審酌被告無視於我國政府禁絕毒害之堅定立場，僅圖一己
    私人經濟利益，任將甲基安非他命販賣及轉讓他人，致使買
    受或收受之吸毒者更加產生依賴性及成癮性，戕害國民健康
    與社會治安程度至鉅；被告尚值壯年，不思正當工作營生，
    竟為謀個人私利，無視於政府制定毒品危害防制條例之立法
    美意，及毒品對於自身健康之戕害及國家對於杜絕毒品犯罪
    之禁令，多次販賣並轉讓第二級毒品甲基安非他命，危害國
    民身體健康及社會治安，並造成毒品之泛濫，販賣毒品對社
    會之危害甚鉅，而購買毒品者，甚多因施用毒品之結果，無
    工作能力，且一般均無正當工作收入，若非尋求親友經濟奧
    援，常會藉竊盜、搶奪等行為或再將購入之毒品重新販出牟
    利，以資作購買毒品費用，是被告惡性不可謂不重，所生危
    害不小，惡性頗值非議，被告犯罪之動機、目的、手段、智
    識程度、所生危害，及犯罪後被告始終否認犯行，未見悔悟
    之犯後態度，可見日後再犯機率甚高等一切情狀，分別量處
    如主文所示之刑，並定其應執行刑，以資懲儆。
  (七)按犯販賣毒品罪者，其犯罪所得之財物均沒收之，係採義務
    沒收主義。故販賣毒品所得之對價，不問其中成本若干，利
    潤多少，均應全部諭知沒收，貫徹政府查禁煙毒之決心，以
    符立法本旨，亦有最高法院91年度臺上字第2419號判決意旨
    可供參照。再按共同正犯之犯罪所得為新臺幣時，除以實際
    所得者為限外，因係合併計算，且於全部或一部不能沒收時
    以其財產抵償之，為避免執行時發生重複沒收、抵償之情形
    ，故各共同正犯之間係採連帶沒收主義。事實欄二(一)部分未
    扣案被告與前揭姓名年籍不詳之成年女子共同販賣第二級毒
    品甲基安非他命所得為1000元，應依毒品危害防制條例第19
    條第1 項規定，於該項罪刑下諭知連帶沒收，如全部或一部
    不能沒收時，以其等財產抵償之。至事實欄二部分其他販賣
    第二級毒品甲基安非他命所得（共計12500 元），則依同條
    項規定分別於各該罪刑項下諭知沒收。
據上論斷，應依刑事訴訟法第299 條第1 項前段、第300 條，修
正前毒品危害防制條例第4 條第2 項、第19條第1 項、藥事法第
83條第1 項，刑法第11條前段、第2 條第1 項前段、第47條第1
項、第28條、第51條第5 款，判決如主文。
本案經檢察官曾士哲到庭執行職務
中    華    民    國    99    年    2     月    10    日
                  刑事第四庭    審判長法  官  莊鎮遠
                                      法  官  蔡玉雪
                                      法  官  李謀榮
以上正本證明與原本無異。
如不服本判決應於收受判決後10日內向本院提出上訴書狀，並應
敘述具體理由；其未敘述上訴理由者，應於上訴期間屆滿後20日
內向本院補提理由書（均須按他造當事人之人數附繕本）「切勿
逕送上級法院」。
中    華    民    國    99    年    2     月    10    日
                                      書記官  蔡進吉
附表：
┌──┬────┬─────┬─────────────────────────────────┐
│編號│犯罪事實│所犯法條  │主文                                                              │
├──┼────┼─────┼─────────────────────────────────┤
│1   │事實欄二│毒品危害防│丁○○販賣第二級毒品，累犯，處有期徒刑捌年，未扣案販賣毒品所得新臺│
│    │(一)部分  │制條例第4 │幣參仟元沒收，如全部或一部不能沒收時，以其財產抵償之。又販賣第二級│
│    │        │條第2項   │毒品，累犯，處有期徒刑捌年，未扣案販賣毒品所得新臺幣貳仟元沒收，如│
│    │        │          │全部或一部不能沒收時，以其財產抵充之。又共同販賣第二級毒品，累犯，│
│    │        │          │處有期徒刑捌年，未扣案販賣毒品所得新臺幣壹仟元應與姓名年籍不詳之成│
│    │        │          │年女子連帶沒收，如全部或一部不能沒收時，以其與該女子之財產連帶抵償│
│    │        │          │之。                                                              │
├──┼────┼─────┼─────────────────────────────────┤
│2   │事實欄二│毒品危害防│丁○○販賣第二級毒品，累犯，處有期徒刑捌年，未扣案販賣毒品所得新臺│
│    │(二)部分  │制條例第4 │幣伍佰元沒收，如全部或一部不能沒收時，以其財產抵充之。丁○○販賣第│
│    │        │條第2項   │二級毒品，累犯，處有期徒刑捌年，未扣案販賣毒品所得新臺幣壹仟元沒收│
│    │        │          │，如全部或一部不能沒收時，以其財產抵充之。丁○○販賣第二級毒品，累│
│    │        │          │犯，處有期徒刑捌年，未扣案販賣毒品所得新臺幣參仟元沒收，如全部或一│
│    │        │          │部不能沒收時，以其財產抵充之。丁○○販賣第二級毒品，累犯，處有期徒│
│    │        │          │刑捌年，未扣案販賣毒品所得新臺幣參仟元沒收，如全部或一部不能沒收時│
│    │        │          │，以其財產抵充之。                                                │
├──┼────┼─────┼─────────────────────────────────┤
│3   │事實欄三│藥事法第83│丁○○明知為禁藥而轉讓，共貳罪，均累犯，各處有期徒刑陸月。        │
│    │(一)部分  │條第1項   │                                                                  │
├──┼────┼─────┼─────────────────────────────────┤
│4   │事實欄三│藥事法第83│丁○○明知為禁藥而轉讓，共拾壹罪，均累犯，各處有期徒刑陸月。      │
│    │(二)部分  │條第1項   │                                                                  │
└──┴────┴─────┴─────────────────────────────────┘
附錄本判決論罪科刑法條全文：
修正前毒品危害防制條例第4 條第2 項
製造、運輸、販賣第二級毒品者，處無期徒刑或7 年以上有期徒
刑，得併科新臺幣7 百萬元以下罰金。
藥事法第83條第1 項
明知為偽藥或禁藥，而販賣、供應、調劑、運送、寄藏、牙保、
轉讓或意圖販賣而陳列者，處7 年以下有期徒刑，得併科新臺幣
5 百萬元以下罰金。

司法院資訊處製作；財團法人民間司法改革基金會備份。
